【裁判字號】    98,撤緩,5
【裁判日期】    970218
【裁判案由】    撤銷緩刑
【裁判全文】
臺灣基隆地方法院刑事裁定               98年度撤緩字第5號
聲  請  人  臺灣基隆地方法院檢察署檢察官
受  刑  人
即  被  告  甲○○
上列聲請人因受刑人即被告犯妨害自由、詐欺等案件，聲請撤銷
緩刑之宣告（98年度執聲字第105 號），本院裁定如下：
    主  文
聲請駁回。
    理  由
一、聲請意旨略稱：受刑人即被告甲○○前犯妨害自由等案件，
    經本院於民國97年10月15日，以97年度易字第580 號判決「
    應執行拘役25日，如易科罰金，以新臺幣1,000 元折算1 日
    ，緩刑二年」，並於97年11月17日確定在案。乃受刑人竟於
    緩刑前之94、95年間，故意犯詐欺案件，經本院於緩刑期間
    之97年12月12日，以97年度易字第730 號判決「應執行有期
    徒刑七月，如易科罰金，以銀元300 元即新臺幣900 元折算
    1 日，緩刑三年」確定。核受刑人之所為，合於刑法第75條
    之1 第1 項第1 款（聲請書誤繕為刑法第75條第1 項第2 款
    ）所定得撤銷緩刑宣告之原因，爰依刑事訴訟法第476 條規
    定，聲請撤銷其前案（本院97年度易字第580 號判決）之緩
    刑宣告等語。
二、按緩刑之宣告應撤銷者，由受刑人所在地或其最後住所地之
    地方法院檢察官聲請該法院裁定之。刑事訴訟法第476 條定
    有明文。又「緩刑前因故意犯他罪，而在緩刑期內受得易科
    罰金之有期徒刑、拘役或罰金之宣告確定者」，足認原宣告
    之緩刑難收其預期效果，而有執行刑罰之必要者，得撤銷其
    宣告，刑法第75條之1 第1 項第1 款固有明定。惟考其立法
    意旨，即「... 二關於緩刑之撤銷，現行法第75條第1 項固
    已設有兩款應撤銷緩刑之原因；至得撤銷緩刑之原因，則僅
    於保安處分章內第93條第3 項與撤銷假釋合併加以規定，體
    例上不相連貫，實用上亦欠彈性。... 爰參酌上開立法例【
    即德國、奧地利現行立法例】增訂本條，於第1 項分設4 款
    裁量撤銷之原因，其理由如次：(一)現行關於緩刑前或緩刑期
    間故意犯他罪，而在緩刑期內受得易科罰金之有期徒刑之宣
    告者，列為應撤銷緩刑之事由，因認過於嚴苛，而排除第75
    條應撤銷緩刑之事由，移列至得撤銷緩刑事由，俾使『法官
    依被告再犯情節，而裁量是否撤銷先前緩刑之宣告』；其次
    ，如有前開事由，但判決宣告拘役、罰金時，可見行為人仍
    未見悔悟，有列為得撤銷緩刑之事由，以資彈性適用，爰於
    第1 項第1 款、第2 款增訂之。... 三本條採用『裁量撤銷
    主義』，賦與法院撤銷與否之權限，特於第1 項規定實質要
    件為『足認原宣告之緩刑難收其預期效果，而有執行刑罰之
    必要』，供作審認之標準。... 」核亦足見，於上揭「得」
    撤銷緩刑之情形，法官應依職權本於合目的性之裁量，妥適
    審酌被告所犯前後數罪間，關於法益侵害之性質、再犯之原
    因、違反法規範之情節是否重大、被告主觀犯意所顯現之惡
    性及其反社會性等情，是否已使前案原為促使惡性輕微之被
    告或偶發犯、初犯改過自新而宣告之緩刑，已難收其預期之
    效果，而確有執行刑罰之必要，此與刑法第75條第1 項所定
    2 款要件有一具備，即毋庸再行審酌其他情狀，應逕予撤銷
    緩刑之情形，尚有不同。
三、茲受刑人即被告甲○○前犯妨害自由等案件，經本院於97年
    10月15日，以97年度易字第580 號判決「應執行拘役25日，
    如易科罰金，以新臺幣1,000 元折算1 日，緩刑二年」，並
    於97年11月17日判決確定（以下簡稱「本院97年度易字第58
    0 號判決」為「前案判決」）。乃於緩刑前之94、95年間，
    又故意犯詐欺案件，致經本院於緩刑期間之97年12月12日，
    以97年度易字第730 號判決「應執行有期徒刑七月，如易科
    罰金，以銀元300 元即新臺幣900 元折算1 日，緩刑三年」
    ，並於98年1 月17日判決確定（以下簡稱「本院97年度易字
    第730 號判決」為「後案判決」）。且「後案判決」雖另就
    其所處徒刑（七月）併為緩刑三年之宣告，然其迄未緩刑期
    滿，致其刑之宣告亦暫不發生「失其效力」之問題（刑法第
    76條規定參照）。此固經本院職權核閱首開前、後二案判決
    內容無誤，並有臺灣高等法院被告前案紀錄表在卷可考。惟
    查：(甲)首開「前案判決」雖為「緩刑二年」之宣告，然則未
    一併為「緩刑期內付保護管束」之諭知；換言之，「前案判
    決」確定以後，迄無任何「緩刑期內付保護管束」事項之執
    行。是自客觀以言，本院首即無從憑以為「原緩刑之宣告究
    否足收其預期效果」之審酌；(乙)其次，細繹首開前、後二案
    之判決內容，核亦足見受刑人後案之犯罪時間（94、95年間
    ），顯然更早於其前案之犯罪時間（96年12月22日）；據此
    以觀，受刑人顯非於「前案偵、審程式中」再犯「後案」，
    即其再犯情節，當非可與「歷經『前案偵、審程式』猶不知
    警惕者」等量齊觀，此應無可疑。遑論受刑人於緩刑期前所
    犯詐欺案件，既經「後案判決」判處「應執行有期徒刑七月
    ，如易科罰金，以銀元300 元即新臺幣900 元折算1 日」暨
    併為「緩刑三年」之諭知，核亦足見其犯罪情節尚非嚴重；
    尤有進者，「前案判決」對受刑人為「緩刑二年」之宣告以
    後，受刑人迄無其它不法情事（參見卷附臺灣高等法院被告
    前案紀錄表之記載），以此反徵，更適足彰顯受刑人自「前
    案進入偵審程式時」起，即時刻惕勵己行而未稍有放縱之謹
    慎心態。是倘以之與「前案偵、審程式中再犯罪者」相較，
    受刑人之惡性及其再犯可能自屬尤低，且難認原宣告之緩刑
    將因後案之宣判而難收預期效果，並有執行刑罰之必要。(丙)
    末以，聲請人除首開前、後二案之刑事判決以外，亦不能釋
    明「原宣告之緩刑難收其預期效果，而有執行刑罰必要」之
    實質要件。綜上，因認本件顯然未備刑法第75條之1 第1 項
    第1 款之實質要件；從而，首開聲請，不能准許，應予駁回
    。
四、依刑事訴訟法第220 條，裁定如主文。
中    華    民    國    97    年    2     月    18    日
                  刑事第四庭法  官  王慧惠
以上正本證明與原本無異。
對於本件裁定如有不服，應於收受送達後5 日內，向本院提出抗
告書狀，敘述抗告之理由，抗告於臺灣高等法院。
中    華    民    國    97    年    2     月    18    日
                            書記官  王一芳


司法院資訊處製作；財團法人民間司法改革基金會備份。
